【裁判字號】    90,交上易,40
【裁判日期】    900522
【裁判案由】    過失致死
【裁判全文】
臺灣高等法院高雄分院刑事判決                      九十年度交上易字第四號
    上  訴  人  臺灣高雄地方法院檢察署檢察官
    被      告  乙○○
右上訴人因被告過失致死案件，不服臺灣高雄地方法院八十九年度交易字第四七七號
中華民國八十九年十二月二十一日第一審判決（起訴案號：臺灣高雄地方法院檢察署
八十九年度偵字第一六九四六號、第一九八七六號），提起上訴，本院判決如左：
      主    文
上訴駁回。
      理    由
一、公訴意旨略以：乙○○於民國八十八年五月四日晚上九時五十分許，駕駛未懸掛
    車牌號碼之小貨車，行至高雄縣大寮鄉○○村○○路高幹ＴＴ一二○六八號電線
    桿前時，理應注意在該處停車時，應注意依順行方向緊靠道路右側停放，而依當
    時情形又無不能注意之情事，竟疏未注意及此，貿然逆向將車停放於路旁，致王
    能毅騎乘車牌號碼ＴＷＳ─九五七號機車行經該處時，見狀閃避不及，當場撞及
    該小貨車之車頭保險桿，使王能毅人車倒地，因而受有頭部外傷及顱內出血之傷
    害，雖送醫急救，仍於同日晚上十時四十分許不治死亡。因認被告乙○○涉有刑
    法第二百七十六第一項之過失致人於死罪嫌云云。
二、按犯罪事實，應依證據認定之，無證據不得推定其犯罪事實，又不能證明被告犯
    罪者，應諭知無罪之判決，刑事訴訟法第一百五十四條、第三百零一條第一項分
    別定有明文。又事實之認定，應憑證據，如未能發現證據，或證據不足以證明，
    自不能以推測或擬制之方法，為裁判基礎。且認定犯罪事實所憑之證據，雖不以
    直接證據為限，間接證據亦包括在內，然而無論直接或間接證據，其為訴訟上之
    證明，須於一般之人均不致有所懷疑，而得確信其為真實之程度者，始得據為有
    罪之認定，倘其證明尚未達此一程度，而有合理之懷疑存在無從使事實審法院得
    有罪之確信時，即應由法院為諭知被告無罪之判決（最高法院四十年台上字第八
    六號判例、最高法院七十六年台上字第四九八六號判例參照）。
三、本件公訴人認被告乙○○涉犯過失致死罪嫌，無非以前開事實，業經被告在警訊
    中自承不諱，並有道路交通事故調查報告表乙份在卷可憑，而被害人王能毅因本
    件車禍致顱內出血不治死亡之事實，業經檢察官督同法醫師相驗屬實，製有勘驗
    筆錄、相驗屍體證明書及驗斷書各一紙在卷為憑。且按車輛駕駛人應遵守道路交
    通通安全規則，汽車停放時，應依車輛順行方向緊靠道路右側，道路交通安全規
    則第一百十二條第一項第十款定有明文，被告停車時疏未注意上開規定，竟逆向
    停放車輛，致被害人撞及受傷致死，被告顯已違反上揭交通規則等情，為其主要
    論據。
四、訊據被告乙○○固坦承將小貨車逆向停放在右揭地點之事實，惟堅決否認有何過
    失致死犯行，辯稱：當時伊將車子停在路邊，人在田裡收割稻米，伊有打開閃光
    燈，是被害人車速太快，自行滑倒等語。經查：
（一）本件車禍係發生在高雄縣大寮鄉○○村○○路高幹ＴＴ一二○六八號電線桿後
      ，自由路寬六˙三公尺，中間未劃分分向線，路旁有水溝，被告之自小貨車係
      逆向停放自由路往琉球村方向道路旁，即高幹ＴＴ一二○六八號電線桿後方六
      ˙二公尺處，小貨車前、後車輪分別距離右側路面○˙四五公尺及○˙六公尺
      ，且當時天候晴，夜間無照明設備，柏油路面乾燥無缺陷，視距良好，亦無其
      他障礙物，車禍發生後，在距高幹ＴＴ一二○六八號電線桿前方十五˙四公尺
      處起（即距被告小貨車前方二十一˙六公尺處起）留下十四˙三公尺之煞車痕
      ，煞車痕盡處又留下二˙九公尺之刮地痕，被害人所騎乘之輕型機車係車頭朝
      往琉球村方向，倒在自由路往琉球村方向道路旁，機車後輪距高幹ＴＴ一二○
      六八號電線桿後方一˙八公尺處，即距被告自小貨車前方四˙四公尺（六˙二
      公尺減一˙八公尺）處，且被告之自小貨車車寬一˙九公尺，此有道路交通事
      故調查報告表乙紙及肇事現場照片三張附在警卷可憑。
（二）告訴人甲○○指稱：伊到現場看到被告車子已移動過了云云，然因案發當時告
      訴人甲○○及證人葉文居並未在現場，係車禍發生後受通知，始至現場，故其
      等對案發當時之真正現場為何及其後有何變動，均未能詳細指出及證述，且證
      人葉文居證稱其係到現場時，被害人已送到醫院，係被救護車司機告訴伊被告
      貨車已移動過了等語，顯見非其親眼所目睹被告貨車移動，而救護車司機係案
      發始扺達現場，就車禍發生之經過亦未能親眼目睹，被告亦否認有將車子移動
      過等情，故尚難憑告訴人甲○○之指述及證人葉文居之證述，即認定被告車子
      已移動過。再者，依案發後，警員至現場於二十二時十六分許所拍攝之被告之
      小貨車照片（見警卷）與案發後所拍攝之被告之小貨車照片（見警卷）比對結
      果，照片上之小貨車應屬同一，故告訴人甲○○指稱被告肇事之小貨車非照片
      上之小貨車子云云，亦無足取信。
（三）又本件車禍發生後，被告之自小貨車車頭及前後左右車身並無任何撞擊痕跡，
      此有自小貨車照片四張附在警卷可佐，且被害人王能毅所騎乘之機車，係停止
      在高幹ＴＴ一二○六八號電線桿後方一˙八公尺處，即距被告自小貨車前方四
      ˙四公尺（六˙二公尺減一˙八公尺）處，足徵被害人所騎乘之輕機車與被告
      之自小貨車並未有碰撞無訛，是公訴人認被害人騎乘機車迎面撞及被告自小貨
      車車頭保險桿處，並致死亡，似有誤會。再證人即到場處理警員簡輝如於原審
      調查中結證稱：伊到現場時，被告是逆向停車，被害人是摔倒去碰到被告的車
      子，被告當時有無開我已忘了，當時我有拍照，被害人機車有煞車痕及刮地
      痕，機車沒有碰到被告車子，是被害人滑行去撞到被告車子，被告當時在收割
      ，被告車子沒有無受損等語（見原審八十九年十二月七日審理筆錄），及車禍
      發生後，被害人之輕型機車在距被告自小貨車前方二十一˙六公尺處起留下十
      四˙三公尺之煞車痕，及比照「一般公路汽車煞車距離、行車速度對照表」，
      顯見被害人在車禍發生前係以時速五十至五十五公里之速度超速疾駛（輕型機
      車在郊區道路時速不得超過四十公里，道路交通安全規則第九十三條第一項第
      三款定有明文），在距被告自小貨車尚有二十一˙六公尺遠時，因車速過快，
      煞車不及，人車滑行倒地，被害人因而受創死亡，彰彰甚明。
（四）再查肇事路段為產業道路，路旁可停放車輛，業經證人簡輝如警員證述在卷，
      且依前述被告之小貨車前、後輪分別距右側路面○˙四五公尺及○˙六公尺，
      足見被告已緊靠道路右側路面停車甚明。又證人陳世燦於原審調查時結證稱：
      「我是當天晚上八點多去割到九點半，我是與被告及陳繐鏗一起去割陳平東的
      稻田，是自由路延伸過來的產業道路，九點多已收割完成但收割工具還未裝到
      車上去，車禍當時我站在田旁靠近貨車車尾割稻，當時被害人從被告車頭方向
      騎過來，被害人車速很快過來，因我站的角度關係我沒有看清楚被害人是否有
      直接撞到車頭，但我有看到在還未撞到就已緊急煞車，然後車子滑行停在車頭
      前方，人已進入車底下，貨車所停位置沒有路，但肇事前被告車子前後就有
      開閃光，該路是產業道路，我們割稻一定要將車子停在路邊，貨車是緊靠水
      溝旁，因該路常發生車禍，所以被告停車時我有叫被告要注意」等語，核與共
      同割稻之證人陳繐鏗證稱被告車子停在水溝旁，當時有開閃光燈等語（見原審
      八十九年十一月二日訊問筆錄），大致相符，又依道路交通事故調查報告表之
      肇事經過摘要欄記載「Ａ車（指被告之車子）逆向停車停放於自由路路旁（稻
      田收割）並有打閃光黃燈」，此有道路交通事故調查報告表乙紙在卷可參，且
      依案發後，警員至現場於二十二時十六分許所拍攝之照片（見警卷）觀之，被
      告之小貨車車頭之閃光燈係打開狀態中，此有肇事現場照片一張在卷可憑，足
      認案發當時，顯見被告當時確已僅靠道路右側停車，及有打開小貨車之閃光燈
      以警示路人無訛，告訴人甲○○指稱：案發當時，被告之小貨車車頭之閃光燈
      未打開，致被害人王能毅撞上自小貨車云云，尚不足採信。
（五）雖被告逆向停車有違道路交通安全規則第一百十二條第十款之規定，惟本件車
      禍之發生，係因被害人超速行駛因而煞避不及，自行滑倒受創死亡，並非被害
      人騎乘機車迎面撞擊緊靠道路右側停放，已打開閃光警示燈之被告自小貨車所
      肇致，已如前述，故縱使被告依順行方向停放自小貨車，亦不足以避免此結果
      之發生，是自不得以被告逆向停車有違道路交通安全規則之規定，認為被告就
      本車禍之發生有過失。檢察官將本件車禍之相關資料送請台灣省高屏澎區車輛
      行車事故鑑定委員會鑑定結果亦認為，「若吳車（指被告車）行進中肇事，則
      吳車逆向行駛為肇事原因。若吳車已停車且靠邊，則王車（指被害人車）失控
      滑倒為肇事原因，逆向停車有違規定」，復經本院將本件車禍之相關資料送請
      台灣省車輛行車事故覆議鑑定委員會鑑定結果認「．．．．．．依警繪現場圖
      所示王機車煞車痕、刮地痕之距離與王機肇事後停止位置與吳車之相對距離，
      以及王君受傷部位研判：王車與吳車並無實質接觸。三、王車與吳車既未接觸
      ，則原鑑委會函文說明三之敘述應無法成立。」此有台灣省高屏澎區車輛行車
      事故鑑定委員會於八十八年七月十六日高屏澎鑑字第一七九三號函附之鑑定意
      見書及台灣省車輛行車事故覆議鑑定委員會致本院九十年四月十六日府覆議字
      第九００四六四函各一份在卷可憑。準此二份鑑定函亦係認定被告無過失。
五、綜上所述，並無其他佐證足以證明公訴人所指述之被害人王能毅騎乘車牌號碼Ｔ
    ＷＳ─九五七號機車行經該處時，見狀閃避不及，當場撞及該小貨車之車頭保險
    桿，使王能毅人車倒地之事實，揆諸前開法條及判例意旨，實難遽為不利被告之
    認定，此外，復查無其他積極確切之證據足資證明被告有何過失致死之犯行，是
    被告犯罪尚屬不能證明。
六、原判決以不能証明被告有何過失致死犯行，依法諭知無罪，核無不合，檢察官上
    訴指摘原判決不當，為無理由，應予駁回。
據上論結，應依刑事訴訟法第三百六十八條，判決如主文。
本案經檢察官郭振昌到庭執行職務。
中      華      民      國    九十      年      五      月    二十二    日
                              臺灣高等法院高雄分院刑事第二庭
                                  審判長法官  曾永宗
                                        法官  周賢銳
                                        法官  鄭月霞
右正本證明與原本無異。
不得上訴。
                                      書記官  唐奇燕
中      華      民      國    九十      年      五      月    二十四    日
                                                                  Ａ


司法院資訊處製作；財團法人民間司法改革基金會備份。
